臺灣臺中地方法院民事判決　九十二年度訴字第二五一五號
　　原　　　告　乙○○
　　訴訟代理人　甲○○
　　被　　　告　丁○○
　　　　　　　　丙○○
右當事人間請求損害賠償事件，經本院於民國九十三年十月六日言詞辯論終結，判決
如左：
    主      文
被告丁○○應給付原告新臺幣佰零柒萬肆仟伍佰壹拾伍元，及自民國九十二年五月
二十三日起至清償日止，按年息百分之五計算之利息。
原告其餘之訴駁回。
訴訟費用由被告負擔。
本判決關於原告勝訴部分，於原告以新臺幣壹佰零萬元為被告丁○○供擔保後，得
假執行。但被告丁○○如以新臺幣佰零柒萬肆仟伍佰壹拾伍元為原告預供擔保，得
免為假執行。
原告其餘假執行之聲請駁回。
    事實及理由
壹、程序方面：
一、本件被告經合法通知，均未於言詞辯論期日到場，核無民事訴訟法第三百八十六
    條所列各款情形，爰依原告之聲請，由其一造辯論而為判決。
貳、實體方面：
一、原告主張：被告丁○○並無駕駛執照，竟於民國九十一年六月二十二日七時三十
    分許，駕駛車號ＤＺ－四０一七號自小客貨車，沿臺中市○區○○路往太平路方
    向行駛於第三快車道，至該路段與大雅路交叉口前欲左轉到大雅路時，原應注意
    該路段欲左轉彎車輛應進入內側第一及第二車道，且應注意車前狀況及兩車併行
    之間隔，詎其依當時情節能注意而疏未注意，竟於第三快車車道逕自左轉，且未
    保持車距，致右後輪處擦撞由原告騎乘沿同向最外側車道欲左轉之車號ＯＱ－六
    二三號重型機車左側車身，致原告人車倒地，因而受有創傷性頭部外傷併硬腦膜
    下腔出血、右側右肘開放性撕裂傷等傷害，迄今仍意識不清，日常生活行動皆不
    能自理而成植物人之重大傷害。被告丙○○明知丁○○無駕駛執照，而仍借車供
    其駕駛，應有違反保護他人之規定，自應負連帶賠償責任，原告共計受有醫療費
    用（二十六萬八千四百九十二元）、增加生活上支出（二萬二千零七十三元）、
    看護費用（一百二十八萬五千二百一十二元）、慰撫金（一百五十萬元）等損失
    。並聲明：請求被告應連帶給付三百零七萬五千七百七十七元，及自起訴狀繕本
    送達被告翌日（九十二年五月二十三日）起至清償日止，按年息百分之五計算之
    利息；願供擔保，請准宣告假執行。
二、被告丁○○於最後言詞辯論期日未到場，惟據其先前到庭所為之陳述及聲明抗辯
    略以：被告丁○○所駕駛之車號ＤＺ－四０一七號自小客貨車，雖登記於被告丙
    ○○名下，然係其借錢所購買之中古車，實際上仍屬被告丁○○所有等語置辯，
    並聲明請求：(一)原告之訴及假執行之聲請均駁回；(二)如受不利判決，願供擔保請
    准免為假執行之宣告。被告丙○○未於言詞辯論期日到場，亦未提出書狀作何聲
    明或陳述。
三、得心證之理由：
  (一)原告主張：被告丁○○並無駕駛執照，竟於九十一年六月二十二日七時三十分許
    ，駕駛車號ＤＺ－四０一七號自小客貨車，沿臺中市○區○○路往太平路方向行
    駛於第三快車道，至該路段與大雅路交叉口前欲左轉到大雅路時，原應注意該路
    段欲左轉彎車輛應進入內側第一及第二車道，且應注意車前狀況及兩車併行之間
    隔，詎其依當時情節能注意而疏未注意，竟於第三快車車道逕自左轉，且未保持
    車距，致右後輪處擦撞由原告騎乘沿同向最外側車道欲左轉之車號ＯＱ－六二三
    號重型機車左側車身，致原告人車倒地，因而受有創傷性頭部外傷併硬腦膜下腔
    出血、右側右肘開放性撕裂傷等傷害，迄今仍意識不清，日常生活行動皆不能自
    理而成植物人之重大傷害等事實，為被告丁○○所不爭執，被告丙○○已於相當
    時期受合法之通知，既不於言詞辯論期日到庭爭執，復未提出書狀以供本院斟酌
    ，且上開事實，並經本院調閱本院九十二年交易字第三二號刑事卷宗全卷查核無
    誤，自堪信原告此部分之主張為真正。
  (二)按汽車、機車或其他非依軌道行駛之動力車輛，在使用中加損害於他人者，駕駛
    人應賠償因此所生之損害，民法第一百九十一條之二前段定有明文，此係專為非
    依軌道行駛之動力車輛在使用中駕駛人之責任而為之舉證責任倒置之規定。故凡
    動力車輛在使用中加損害於他人者，即應負賠償責任，由法律推定駕駛人侵害他
    人之行為係出於過失。蓋動力車輛之使用，提供使用人便捷之交通工具，擴張其
    活動空間，惟同時亦增加侵害他人權利之危險，故使用汽車等動力車輛，既有發
    生一定比率之危險性，則駕駛人對使用動力車輛時侵害他人權利而生之損害，即
    應負賠償之責任，駕駛人對於交通事故之發生，是否有過失，則不待被害人舉證
    。至於駕駛人唯有證明對於損害之發生，已盡相當之注意，為防止損害之發生已
    有所積極作為，仍不能避免發生損害，亦即須證明駕駛人使用動力車輛加損害於
    他人，非因過失所致，始可免負賠償責任。查肇事當時，被告丁○○駕駛車牌號
    碼ＤＺ－四０一七號自用小客貨車，沿臺中市○區○○路往太平路方向行駛於第
    三快車道，至該路段與大雅路交叉口前欲左轉到大雅路時，原應注意該路段欲左
    轉彎車輛應進入內側第一及第二車道，且應注意車前狀況及兩車併行之間隔，詎
    其依當時情節能注意而疏未注意，竟於第三快車車道逕自左轉，且未保持車距，
    致右後輪處擦撞由原告騎乘沿同向最外側車道欲左轉之車號ＯＱ－六二三號重型
    機車左側車身，致原告人車倒地因而受傷，已如前述，則原告所受之損害，顯然
    係被告丁○○使用上開自小客貨車時侵害身體權所肇致，足徵本件原告身體受傷
    與被告丁○○使用動力車輛之間，存有相當因果關係，是揆之前揭規定，關於被
    告丁○○駕駛汽車部分，自應推定其上開侵害原告身體之行為，係出於過失，其
    就原告所受之損害即應負賠償責任。
  (三)次按當事人主張有利於己之事實者，就其事實有舉證之責任，民事訴訟法第二百
    七十七條定有明文，又民事訴訟如係由原告主張權利者，應先由原告負舉證之責
    ，若原告先不能舉證，或其所舉證據不能證實自己主張之事實為真實，則不問被
    告之反證如何，或被告就其抗辯事實即令不能舉證或所舉證尚有疵累，亦應駁回
    原告之請求，業經最高法院四十年度臺上字第一二三三號、四十九年度臺上字第
    一八一六號著有判決足資參照，又原告主張被告丙○○明知丁○○無駕駛執照，
    而仍借車供其駕駛，應有違反保護他人之規定等事實，既經被告丁○○所否認，
    復查，證人邱家鑫即出賣車車號ＤＺ─四○一七號自小客貨車之人到庭證稱：丁
    ○○來找我買車子的時候，我是有問過他，他說他沒有那個條件買車，所以登記
    在他兒子名下。而買車的時候他兒子丙○○沒有去，買的過程都是丁○○在接洽
    。關於車錢，是丁○○拿給我的，不是丙○○拿錢給我，丙○○我沒有見過等語
    ，顯見被告丁○○所駕駛之自小客貨車係由其個人所購買，至於車號ＤＺ─四○
    一七號自小客貨車之車籍資料雖登記於被告丙○○名下，惟前揭登記應僅係配合
    行政主管機關行政管理之措施，尚難作為所有權證明之唯一依據，原告對於被告
    丙○○為上開自小客貨車之所有權人，及其明知被告丁○○無駕駛執照，而仍借
    車供其駕駛等情，復未能具體舉證以實其說，尚難認為被告丙○○有違反保護他
    人規定之情形可言。
  (四)復按因故意或過失，不法侵害他人之權利者，負損害賠償責任。不法侵害他人之
    身體或健康者，對於被害人因此喪失或減少勞動能力，或增加生活上之需要時，
    應負損害賠償責任。又不法侵害他人之身體、健康、名譽、自由、信用、隱私、
    貞操，或不法侵害其他人格法益而情節重大者，被害人雖非財產上之損害，亦得
    請求賠償相當之金額，民法第一百八十四條第一項前段、第一百九十三條第一項
    、第一百九十五條第一項分別定有明文。原告因被告之過失侵權行為而受有損害
    ，依首揭規定，原告自得請求損害賠償，茲就原告請求被告賠償費用，是否應予
    准許，分述如次：
    1.醫療費部分：
      原告主張因本件車禍事故住院至中國醫藥大學附設醫院治療共支出二十六萬八
      千四百九十二元（均不含健康保險給付部分），並有中國醫藥大學附設醫院出
      據醫療明細收據附卷可參，堪信屬實，是原告此部分之請求，自屬有據。
    2.增加生活上之需要部分：
      原告主張其因住院、開刀需要而增加如附表所示之費用，共二萬二千零三十七
      元，固提出統一發票八張、收據十一張為證，堪信屬實，惟查，原告所提出之
      上開證明，關於附表編號１至４所列之項目（金額共計一千二百六十二元），
      並未記載支出具體項目，本院自難據此憑核，尚難認為係必要費用，其餘部分
      均係原告因住院、開刀而增加支出之生活費用，核屬必要費用，是原告此部分
      得為請求之金額應僅為二萬零八百一十一元（即00000-0000＝20811），逾此
　　　請求，應非有據。
    3.看護費用部分：
      原告主張其受傷後即進行多次重大醫療手術，至今生活仍無法自理，車禍發生
      後至九十二年三月三十一日為止，共三十五萬三千三百一十六元，及往後三年
      （即自九十二年四月一日至九十五年三月三十一日止）每月以二萬五千八百八
      十六元計算之看護費九十三萬一千八百九十六元，共一百二十八萬五千二百十
      二元，次查，原告療程完成後，曾於九十二年十一月二十六日上午至中國醫藥
      學院附設醫院回診，依照當時之評估顯示仍有認知、溝通及肢體活動功能等障
      礙，日常生活均需依賴別人照顧，以當時之情形觀之，其在家仍須休養至少一
      年，以上有中國醫藥學院附設醫院九十三年二月二十一日院歷字第九三０二０
      六二四號函附卷可參，堪信原告於九十二年十一月二十六日至少仍有一年需要
      有人看護，至於超出一年部分，目前雖尚無法推估，然依照上開函文所示，原
      告於車禍發生後至上開醫院所推估時間，至少於九十三年十一月二十五日以前
      仍有看護必要，即原告於車禍發生後至少有二年五月又四日需要他人看護照料
      ，本院審酌目前一般醫院所函覆之每日看護費用價格行情（約二千元至二千四
      百元之間），若僅以二千元計算，原告所得請求之看護費用應為一百七十四萬
      八千元【 (2X12+5)X30X2000+4X2000=0000000】，原告僅請求其中一百二十八
      萬五千二百十二元，自無不可。
    4.慰藉金部分：
      按慰藉金之賠償須以人格權遭遇侵害，使精神上受有痛苦為必要，其核給之標
      準固與財產上損害之計算不同，然非不可斟酌雙方身分資力與加害程度，及其
      他各種情形核定相當之數額，最高法院五十一年臺上字第二二三號著有判例可
      資參照。故人格權遭遇侵害而受有精神上之痛苦，於請求賠償精神慰撫金時，
      其核給之標準須參酌實際加害情形、被害人之身分、地位與加害人之經濟狀況
      等關係定之。本院審酌本件被告丁○○現年五十歲，國小畢業，於四十七歲時
      因水泥工作時不慎造成肢體殘障，無法工作在家休養，目前並無工作收入，及
      目前之財產情形（參照卷附之財政部臺灣省中區國稅局臺中市分局九十二年九
      月二十四日中區國稅中縣四字第○九二○○五四八八六號函）；原告現年六十
      五歲，因本件車禍所受之傷害，對其精神上之痛苦影響程度非輕及其財產情形
      （參照前揭函文），認原告請求被告給付精神慰撫金一百五十萬元，尚屬允當
      。
    5.綜上所述，原告因本件車禍所受之損害額度應予准許之金額合計為三百零七萬
      四千五百一十五元（即268492+20811+0000000+0000000=0000000），原告請求
      如數之金額，及自起訴狀繕本送達被告翌日（即九十二年五月二十三日）起，
      至清償日止，按年息百分之五計算之利息，為屬有據，應予准許，至於請求部
      分，既屬無據，應予駁回。
  (五)兩造陳明願供擔保，聲請宣告假執行或免為假執行，經核原告勝訴部分，合於法
    律規定，爰分別酌定相當之擔保金額宣告之；原告其餘假執行之聲請，因訴之駁
    回而失所依據，不予准許。
  (六)因本案事證已臻明確，兩造其餘主張陳述及所提之證據，均毋庸再予審酌，附此
    敘明。
四、訴訟費用負擔及假執行宣告之依據：民事訴訟法第七十九條、第三百九十條第二
    項、第三百九十二條。
中　　　華　　　民　　　國　　九十三　　年　　　十　　　月　　二十九　　日
　　　　　　　　　　　　　　　　臺灣臺中地方法院民事第三庭
~B法　　　官　許　石　慶
右為正本係照原本作成
如不服本判決，應於判決送達後二十日內，向本院提出上訴狀。
中　　　華　　　民　　　國　　九十三　　年　　　十一　　月　　　一　　　日
~B法院書記官
~FO
附　表：
┌──┬─────────┬───────┬───┬───┐
│編號│      日期        │    名稱      │費 用 │ 小計 │
├──┼─────────┼───────┼───┼───┤
│  1 │    91.06.24      │日常用品      │344   │1262  │
│  2 │    91.07.12      │日常用品      │80    │      │
│  3 │    91.07.04      │日常用品      │503   │      │
│  4 │    91.07.13      │日常用品      │335   │      │
├──┼─────────┼───────┼───┼───┤
│  5 │    91.07.10      │邁阿密頸圈    │2500  │2500  │
├──┼─────────┼───────┼───┼───┤
│  6 │    91.07.11      │滅菌棉棒      │30    │254   │
│  7 │                  │檢驗手套      │100   │      │
│  8 │                  │歐樂Ｂ漱口水  │99    │      │
│  9 │                  │口腔清潔棒    │25    │      │
├──┼─────────┼───────┼───┼───┤
│  10│    91.07.10      │紙尿褲        │800   │1740  │
│  11│                  │看護墊        │600   │      │
│  12│                  │尿帶          │200   │      │
│  13│                  │鼻管          │140   │      │
├──┼─────────┼───────┼───┼───┤
│  14│    91.07.15      │免縫膠帶      │140   │218   │
│  15│                  │濕紙巾        │78    │      │
├──┼─────────┼───────┼───┼───┤
│  16│    91.08.01      │紙尿褲        │225   │250   │
│  17│                  │衛生紙        │25    │      │
├──┼─────────┼───────┼───┼───┤
│  18│    91.08.13      │鼻胃管        │140   │1840  │
│  19│                  │紙尿褲        │800   │      │
│  20│                  │看護墊        │600   │      │
│  21│                  │尿帶          │200   │      │
│  22│                  │衛生紙        │100   │      │
├──┼─────────┼───────┼───┼───┤
│  23│    91.09.15      │衛生紙        │30    │69    │
│  24│                  │濕紙巾        │39    │      │
├──┼─────────┼───────┼───┼───┤
│  25│    91.09.15      │看護墊        │600   │1800  │
│  26│                  │紙尿褲        │800   │      │
│  27│                  │鼻胃管        │140   │      │
│  28│                  │尿帶          │200   │      │
│  29│                  │身溫          │60    │      │
├──┼─────────┼───────┼───┼───┤
│  30│    91.10.10      │紙尿褲        │800   │1740  │
│  31│                  │看護墊        │600   │      │
│  32│                  │尿帶          │200   │      │
│  33│                  │鼻胃管        │140   │      │
├──┼─────────┼───────┼───┼───┤
│  34│    91.11.12      │紙尿褲        │800   │1840  │
│  35│                  │看護墊        │600   │      │
│  36│                  │尿帶          │200   │      │
│  37│                  │鼻管          │140   │      │
│  38│                  │濕紙巾        │100   │      │
├──┼─────────┼───────┼───┼───┤
│  39│    91.11.12      │看護墊        │600   │1940  │
│  40│                  │紙尿褲        │800   │      │
│  41│                  │濕紙巾        │100   │      │
│  42│                  │鼻胃管        │140   │      │
│  43│                  │衛生紙        │100   │      │
│  44│                  │尿帶          │200   │      │
├──┼─────────┼───────┼───┼───┤
│  45│    92.01.10      │紙尿褲        │800   │1840  │
│  46│                  │看護墊        │600   │      │
│  47│                  │尿帶          │200   │      │
│  48│                  │鼻管          │140   │      │
│  49│                  │衛生紙        │100   │      │
├──┼─────────┼───────┼───┼───┤
│  50│    92.02.10      │看護墊        │600   │2440  │
│  51│                  │紙尿褲        │800   │      │
│  52│                  │尿帶          │200   │      │
│  53│                  │鼻管          │140   │      │
│  54│                  │尿管、導尿管  │600   │      │
│  55│                  │衛生紙        │100   │      │
├──┼─────────┼───────┼───┼───┤
│  56│    92.03.10      │看護墊        │600   │2340  │
│  57│                  │紙尿褲        │800   │      │
│  58│                  │尿帶          │200   │      │
│  59│                  │鼻管          │140   │      │
│  60│                  │尿管、導尿管  │600   │      │
├──┴─────────┴───────┼───┴───┤
│                 合計                   │    22073     │
├────────────────────┴───────┤
│        扣除日常用品      00000-0000＝20811             │
└────────────────────────────┘
